【裁判字號】    99,訴,1039
【裁判日期】    991130
【裁判案由】    損害賠償
【裁判全文】
臺灣士林地方法院民事判決              99年度訴字第1039號
原      告  詮欣股份有限公司
法定代理人  吳榮春
訴訟代理人  劉韋廷律師
複代理人    林財生
被      告  岡鴻企業有限公司
法定代理人  陳國良
上列當事人間損害賠償事件，本院於民國99年11月23日言詞辯論
終結，判決如下：
    主      文
被告應給付原告新臺幣壹佰肆拾捌萬仟貳佰陸拾玖元，及自民
國九十九年九月十日起至清償日止，按年息百分之五計算之利息
。
本判決於原告以新臺幣伍拾萬元為被告供擔保後，得假執行。
訴訟費用新臺幣壹萬伍仟柒佰伍拾壹元由被告負擔。
    事實及理由
一、按起訴狀送達後，原告不得將原訴變更或追加他訴，但請求
    之基礎事實同一，不在此限，民事訴訟法第255 條第1 項第
    2 款定有明文。本件原告起訴原僅主張依據採購合約書、保
    管書保管細則第5 條、民法第597 條、第472 條、第226 條
    、第184 條等法律關係，請求被告給付。嗣於訴訟進行中，
    另主張依據保管書保管細則第2 條法律關係請求被告給付。
    核其所為，屬訴訟標的法律關係之追加，惟各訴請求之基礎
    事實同一，且追加之訴所本證據方法與原訴相同，揆之首揭
    規定，應認其追加為可許之。
二、本件兩造係因採購合約書、保管書保管細則第2 條、第5 條
    法律關係涉訟，而原採購合約書第14條第4 項載明：任何因
    本合約之履行或本合約所發生之爭議，雙方同意以臺灣士林
    地方法院為第一審管轄法院（本院卷第17頁），堪認當事人
    業已以書面合意約定本院管轄法院，是本院自有管轄權，應
    先敘明。
三、原告起訴主張：兩造間基於商務合作關係，簽有採購合約書
    及模具/ 機具保管書，依約被告使用原告所有如附表所示之
    模具、機具（下稱系爭機具）生產商品，並依原告訂購出貨
    ，被告持有系爭機具期間，由被告負保管責任，妥善保管原
    告之模具，不得移轉交予他人。惟近年來被告財務狀況不佳
    ，雙方結束合作關係，原告請求被告返還系爭機具未果，遂
    至被告廠房察看，詎被告負責人將廠房內之機械、材料及成
    品等物品出讓，抵充其積欠之債務，系爭機具亦已遭被告無
    權處分交付第三人而不知去向，致原告受有損害，爰依保管
    書保管細則第2 條、第5 條、民法第597 條、第472 條、第
    226 條、第184 條等規定，請求本院擇一判決被告返還系爭
    機具，如給付不能，則賠償原告148 萬3,269 元等語，並聲
    明如主文第1 項所示。至被告則經於相當時期受合法之通知
    ，然均未到庭，亦未提出書狀為何聲明或陳述。
四、查原告主張之上開事實，業據提出採購合約書、模具/機器
    保管書、貨車搬運照片等為證，核屬相符，均堪認為真實。
五、按「債權人基於債之關係，得向債務人請求給付。」民法第
    199 條第1 項定有明文。而依據兩造間保管書保管細則第1
    條、第2 條約定，系爭機具存放在被告期間，被告願負一切
    保管及保養責任。保管期間如有損壞或損失，被告願照上項
    金額負責賠償責任。本件系爭機器為原告所有，而交付被告
    保管使用，被告應負保管責任，其未善加保管而將該等機具
    交付第三人，已侵害原告對系爭機具之所有權而致原告受損
    害，依據前述保管書保管細則約定，被告對原告應依保管書
    所載價格賠償原告之損害。是原告本於上開約定，訴請被告
    給付148 萬3,269 元，及自起訴狀繕本送達翌日即99年9 月
    10日起至清償日止，按年息5 ％計算之利息，為有理由，應
    予准許。
六、從而，原告主張依據保管書保管細則約定之法律關係，訴請
    被告給付如其訴之聲明所示，為有理由，應予准許。至於原
    告另本於民法第597 條、第472 條、第226 條、第184 條、
    保管書保管細則第5 條等規定為請求部分，因原告係請求本
    院為擇一有利之判決，其本於上述保管書保管細則第2 條規
    定請求已可得全部勝訴之判決，自毋庸就其餘主張之法律關
    係別為審究，應予敘明。
七、原告聲明願供擔保請准宣告假執行，經核於法尚無不合，爰
    酌定相當之擔保金額准許之。
八、本件訴訟費用額確定為1 萬5,751 元，並應由被告負擔，爰
    併諭知如主文第3 項所示。
九、據上論結，本件原告之訴為有理由，依民事訴訟法第385 條
    第1 項前段、第78條、第87條第1 項、第390 條第1 項，判
    決如主文。
中    華    民    國    99    年    11    月    30    日
                  民事第二庭  法  官  蕭錫証
以上正本證明與原本無異。
如對本判決上訴，應於判決送達後20日內向本院提出上訴狀，若
委任律師提起上訴者，應一併繳納上訴審裁判費，否則本院得不
命補正逕行駁回上訴。
中    華    民    國    99    年    12    月    2     日
                              書記官  何婉菁

司法院資訊處製作；財團法人民間司法改革基金會備份。
